最高法院刑事判決　　　　　　　　　 111年度台上字第2637號
上　訴　人　王浚淯


選任辯護人　盧永盛律師
上列上訴人因違反毒品危害防制條例等罪案件，不服臺灣高等法
院臺中分院中華民國111年3月31日第二審判決（111 年度上訴字
第45號，起訴案號：臺灣臺中地方檢察署110年度偵字第24891號
），提起上訴，本院判決如下：
    主  文
上訴駁回。
    理  由
按刑事訴訟法第377 條規定：上訴於第三審法院，非以判決違背
法令為理由，不得為之。是提起第三審上訴，應以原判決違背法
令為理由，係屬法定要件。如果上訴理由書狀並未依據卷內訴訟
資料，具體指摘原判決不適用何種法則或如何適用不當，或所指
摘原判決違法情事，顯與法律規定得為第三審上訴理由之違法情
形，不相適合時，均應認其上訴為違背法律上之程式，予以駁回
。
本件原判決維持第一審就①原判決附表（下稱附表）三編號1 部
分，依想像競合犯之例，從一重論處上訴人王浚淯犯共同販賣第
三級毒品罪刑（一行為觸犯販賣第三級毒品罪、參與犯罪組織罪
）；②附表三編號 2、3、5、6、8、10至12、14、15部分，論處
上訴人販賣第三級毒品共10罪刑；③附表三編號 4、7、9、13部
分，論處上訴人共同犯販賣混合第三級、第四級二種以上之毒品
共4 罪刑；④附表三編號16部分，論處上訴人共同犯販賣混合第
三級、第四級二種以上之毒品未遂罪刑，且均分別為沒收宣告之
判決，駁回上訴人此部分在第二審之上訴；另撤銷第一審關於定
應執行刑部分之判決，改定應執行有期徒刑5 年10月，均已詳敘
其調查證據之結果及證據取捨並認定事實之理由；所為論斷，均
有卷存證據資料可資覆按。
上訴人之上訴意旨略稱：
依本院109 年度台上字第4604號判決意旨，本件附表三編號16
  部分，係屬違法之誘捕偵查，有違正當法律程序原則，原審未
  察逕以之為合法之釣魚偵查，適用法則即有違誤。
附表三編號1 至15所示之15次販賣既遂行為，應論以接續犯，
  至少就附表三編號2至5、編號6至7、編號9 至11所示之販賣既
  遂行為，應分別成立接續犯。依本院110 年度台上字第4621號
  、107 年度台上字第2687號判決意旨，事實審法院倘未能調查
  購毒者之身分，本於罪疑唯輕原則，即應論以接續犯。本件偵
  審均未詳查此15次購毒者之身分，逕認均係不同之人，而非接
  續犯，有應於審判期日調查之證據而未予調查及判決不備理由
  之違法。
上訴人就附表三編號1 至15所示之行為，僅係單純從事最底層
  交付貨物及收取貨款工作，並未涉及買賣交易核心，充其量係
  基於幫助之犯意而從事構成要件以外之行為，僅成立販賣毒品
  幫助犯，應依刑法第30條規定減輕其刑。
上訴人於偵審中均自白參與犯罪組織，依本院109 年度台上字
  第3936號判決意旨，定執行刑時應依組織犯罪防制條例第8 條
  第1 項後段規定減輕其刑，然原判決卻未將之列為從輕量刑之
  考量因子，科刑上牴觸罪刑相當原則。
本件就參與組織犯罪部分，固應與附表三編號1 所示之首次販
  賣第三級毒品罪，論以想像競合犯，然上訴人為警方查獲時，
  應僅被發覺販賣毒品事實，而不知有參與犯罪組織部分，此部
  分既由上訴人主動申告，依本院108 年度台上大字第3563號裁
  定及108 年度台上字第3563號判決意旨，應依刑法第62條自首
  或其法理規定減輕其刑，原判決未考量及此，有不適用法則及
  適用法則不當之違法等語。
查：
證據之取捨及事實之認定，為事實審法院之職權，苟其判斷無
  違經驗法則或論理法則，復已敘述其憑以判斷之心證理由，即
  不能任意指為違法。
㈠原判決綜合卷內所有證據資料及調查證據之結果，於理由欄敘
  明認定上訴人有原判決犯罪事實欄（下稱事實欄）一至三所載
  參與犯罪組織、販賣第三級毒品、販賣混合第三級、第四級二
  種以上之毒品（事實欄三部分為未遂）等犯行之得心證理由。
  並敘明如何認定事實欄三部分警方業已查悉上訴人所屬販毒集
  團本即有販賣毒品情事，始與之聯絡洽談毒品交易事宜，進而
  查獲上訴人及其所屬販毒集團，並非員警施以不法引誘後，上
  訴人及其所屬販毒集團始萌生未曾存在之販毒犯意，查獲過程
  核無不法等旨（見原判決第7至8頁，即附表三編號16部分）。
㈡經核原判決之採證認事並無違反經驗法則、論理法則，亦無任
  意推定犯罪事實、違背證據法則、調查職責未盡、判決理由不
  備、理由矛盾、不適用法則或適用法則不當之違誤。
㈢再：
⒈刑事訴訟法第379 條第10款固規定，依本法應於審判期日調查
  之證據而未予調查者，其判決當然違背法令。但應行調查之證
  據範圍，在同法並未定有明文，該項證據，自係指第二審審判
  中已存在之證據，且與待證事實有重要關係，在客觀上認為應
  行調查者而言。又行為基於單一犯意，於同時、同地或密切接
  近之時地實行數行為，侵害同一之法益，各行為之獨立性極為
  薄弱，依一般社會健全觀念，在時間差距上，難以強行分開，
  在刑法評價上，以視為數個舉動之接續施行，合為包括之一行
  為予以評價，較為合理者，始屬接續犯，而為包括之一罪。然
  若客觀上有先後數行為，主觀上基於一個概括之犯意，逐次實
  行而具連續性，其每一前行為與次行為，依一般社會健全觀念
  ，在時間差距上，可以分開，在刑法評價上，各具獨立性，每
  次行為皆可獨立成罪，縱構成同一之罪名，亦應依數罪併罰之
  例予以分論併罰。
①依原判決認定之事實，上訴人係分別於附表一編號1 至15所示
  時間、地點，將毒品交予購毒者，交易毒品完成（見原判決第
  2至3、18至19頁；即附表三編號1 至15部分）；且原判決就上
  訴人在原審主張：上訴人本件所有犯行應論以接續犯乙節，已
  詳述如何認為不可採之論斷理由（見原判決第10頁）。原判決
  認上訴人本件各次犯罪，犯意各別，行為互殊，應予分論併罰
  ，於法並無不合，亦無理由不備之違誤。
②依卷內資料，上訴人分別於警詢及偵查中陳稱：「我不認識邱
  國豐，客人都是控機聯繫，我只有送貨，對客人也不認識」、
  「（警察有查看你手機確認【民國】110年8月1 日的銷售情況
  ，不包括最後誘捕的那次，有特定出15次，有無意見？）沒有
  意見」、「（你知道這些客人的真實身分嗎？）不曉得」等語
  （見偵字第24891號卷第39、260、276 頁），並未提及其中有
  何部分係同1 筆交易，且購毒者縱係同一人，然其購買時、地
  互異，仍無礙於原判決前揭數罪之認定，原審對購毒者是否為
  同一人乙情未再查究或說明，於判決結果並無影響。何況，依
  卷內資料，上訴人及其原審辯護人在原審審判期日，經原審審
  判長詢以「有無證據提出或請求調查」時，均答稱：「沒有」
  （見原審卷第91至92頁）。原審認上訴人本件犯罪事證已明，
  未再贅為其他無益之調查或論述，難謂有調查證據職責未盡及
  理由不備之違誤。而個案事實情節不一，原難比附援引；本件
  尚無從引用他案對於接續犯與否之認定，作為原判決認定是否
  適法之判斷基準。
⒉共同正犯之成立，祇須具有犯意之聯絡、行為之分擔，既不問
  犯罪動機起於何人，亦不必每一階段犯行均經參與。共同實行
  犯罪行為之人，在合同意思範圍內，各自分擔犯罪行為之一部
  ，相互利用他人之行為，以達其犯罪之目的者，即應對於全部
  所發生之結果共同負責；共同正犯不限於事前有協議，即僅於
  行為當時有共同犯意之聯絡者亦屬之，且表示之方法，不以明
  示通謀為必要，即相互間有默示之合致亦無不可，必以幫助他
  人犯罪之意思而參與犯罪，其所參與者又為犯罪構成要件以外
  之行為，始為幫助犯。原判決就上訴人與「陳浩南」、「維尼
  」、「十三」、「大口九」等販毒集團成員，如何足認對於本
  件各次犯行具犯意聯絡、行為分擔，自應論以共同正犯等旨，
  均已詳論其依憑（見原判決第9 頁）。所為論斷，於法並無不
  合。何況，依原判決之認定，上訴人係從事交付毒品、收取價
  金之「販賣構成要件行為」，原判決論其為共同正犯，亦無適
  用法則違誤可言。
⒊想像競合犯係一行為觸犯數罪名，行為人犯罪行為侵害數法益
  皆成立犯罪，僅因法律規定從一重處斷科刑，而成為科刑一罪
  ，自應對行為人所犯各罪均予適度評價。因此法院決定想像競
  合犯之處斷刑時，雖從較重罪名之法定刑為裁量之準據，惟具
  體形成宣告刑時，亦應將輕罪之刑罰合併評價，方為適當。是
  想像競合犯雖從重罪處斷，惟如依刑法第57條規定裁量刑罰時
  ，一併具體審酌輕罪部分之量刑事由，應認其評價已經完足，
  尚無評價不足之偏失。原判決關於上訴人自白參與犯罪組織，
  合於組織犯罪防制條例第8條第1項後段減輕其刑規定部分，已
  說明於量刑時，併予審酌上開減刑事由等旨（見原判決第11至
  12頁），且原判決就附表三編號1 部分，對上訴人之量刑僅有
  期徒刑3 年11月，核與其他僅論以共同販賣第三級毒品罪所量
  之刑為有期徒刑3年8月至3年11月（見附表三編號 2、3、5、6
  、8 、10至12、14、15所示）相近或相同，顯已於量刑時就上
  訴人符合組織犯罪防制條例第8 條部分為評價，依前揭說明，
  並無違誤，核與本院109 年度台上字第3936號判決之意旨，亦
  無不合。
⒋刑法第62條前段規定：「對於未發覺之罪自首而受裁判者，得
  減輕其刑」。其所謂「發覺」，固係指有偵查犯罪權限之機關
  或人員，知悉犯罪事實及犯罪人為何人而言；惟並不以確知其
  人犯罪無誤為必要，僅須有確切之根據得為合理之可疑者，亦
  屬發覺。依原判決之認定，本件上訴人之犯行係警方偵辦另案
  邱國豐死亡案件，查知微信暱稱「857精品會館24H歡迎來電私
  訊」之帳號有販賣毒品情事，遂與該帳號之「維尼」聯絡，佯
  裝購買毒咖啡包，而由上訴人依「維尼」之指示，於約定時地
  前來交易毒品而未遂，並扣得附表二所示之毒咖啡包、愷他命
  、現金、行動電話等物，經上訴人自白並供出共犯等情（見原
  判決第3、6、7頁）；核與卷內證據資料相符（見偵字第24891
  號卷第17至61頁）。又原判決僅認定上訴人自白犯罪，而非自
  首其罪（見原判決第11至12頁），故未就如何不適用刑法第62
  條前段規定減輕上訴人之刑乙節贅為說明，尚難認有判決理由
  不備、不適用法則或適用不當之違法。至本院108 年度台上大
  字第3563號裁定及108 年度台上字第3563號判決，係在說明就
  想像競合犯中之一部分自首時，有無刑法第62條減輕其刑規定
  適用等旨，與本件上訴人係自白犯罪之情形並不相同，亦難比
  附援引。
㈣上開上訴意旨所指各節，或係就無礙於事實認定之事項，或係
  執其個人主觀意見，就原審採證認事、量刑適法職權行使暨原
  判決已明白論斷之事項，再為爭執，俱難認係上訴第三審之適
  法理由。
上訴人之其他上訴意旨並未依據卷內訴訟資料，具體指摘原判
  決有何違背法令之情形，核與法律規定得為第三審上訴理由之
  違法情形不相適合。
綜上，應認上訴人之上訴為違背法律上之程式，予以駁回。
據上論結，應依刑事訴訟法第395條前段，判決如主文。
中    華    民    國   111    年    6     月    16    日
                  刑事第四庭審判長法  官  林  立  華  
                                  法  官  謝  靜  恒  
                                  法  官  林  瑞  斌  
                                  法  官  王  敏  慧  
                                  法  官  李  麗  珠  
本件正本證明與原本無異
                                  書記官
中    華    民    國   111    年    6     月    21    日